【裁判字號】    98,訴,1800
【裁判日期】    981231
【裁判案由】    違反毒品危害防制條例
【裁判全文】
臺灣臺南地方法院刑事判決              98年度訴字第1800號
公  訴  人  臺灣臺南地方法院檢察署檢察官
被      告  乙○○
上列被告因違反毒品危害防制條例案件，經檢察官提起公訴（98
年度營毒偵字第376號），被告於準備程序期日就被訴事實為有
罪陳述，本院合議庭裁定由受命法官獨任進行簡式審判程序，判
決如下：
    主  文
乙○○施用第一級毒品，累犯，處有期徒刑捌月。扣案之海洛因
殘渣袋伍個、注射針筒參支、塑膠吸管壹支、橡皮管貳條均沒收
。
    事實及理由
一、犯罪事實：乙○○前因施用毒品案件，經本院以91年度毒聲
    字第1721號裁定令入戒治處所施以強制戒治，於民國（下同
    ）92年8月22日停止戒治出所，並於同年10月13日執行完畢
    ，且因該施用毒品案件，於92年6月20日經本院以92年度訴
    字第455號判處有期徒刑8月確定，並因與另案合併定執行刑
    ，而於上開停止戒治後接續執行至95年10月19日縮刑執行完
    畢，嗣於96年4月4日，因施用第1級毒品海洛因，經臺灣臺
    南地方法院檢察署檢察官為緩起訴處分確定。詎其仍不知悔
    改，基於施用第1級毒品之犯意，於98年10月21日12時許，
    在其位於臺南縣下營鄉○○路282巷17號住處，以針筒摻生
    理食鹽水注射手臂靜脈之方式，施用第1級毒品海洛因1次，
    為警於當日17時55分許，持台灣台南地方法院法官所核發之
    搜索票，前往其住處搜索時，扣得針筒3支、殘渣袋5個、塑
    膠吸管1支及橡皮管2條等施用毒品之器具，復經採尿送驗後
    查知上情。案經台南縣警察局新營分局報告臺灣臺南地方法
    院檢察署檢察官偵查起訴。
二、按92年7月9日新修正之毒品危害防制條例刪除「2犯」及「3
    犯」之規定，將施用毒品者簡化區分為初犯、再犯，並認施
    用毒品者係屬病患性犯人，以觀察、勒戒戒除其身癮，以強
    制戒治去除其心癮。經觀察、勒戒或強制戒治執行完畢釋放
    後，若係5年後再犯該條例第10條施用毒品罪者，檢察官應
    先聲請法院裁定令被告入勒戒處所觀察、勒戒，並視有無繼
    續施用毒品傾向，決定應予釋放、為不起訴之處分，或應聲
    請法院裁定令入勒戒處所強制戒治；若係5年內「再犯」同
    條例第10條施用毒品罪者，依同條例第23條第2項規定，檢
    察官則應依法追訴；且觀諸該條例第20條第3項，及同條例
    第23條第2項之修正理由，如施用毒品者係前經觀察、勒戒
    或強制戒治等治療程序執行完畢5年後，始再施用毒品之「
    初犯」，因前所執行之觀察、勒戒或強制戒治已足收戒除毒
    癮之效，自應重新執行觀察、勒戒或強制戒治等治療程序，
    並於治療程序執行完畢後，由檢察官為不起訴處分，毋庸對
    之追訴處罰；反之，在「再犯」之情形，因其先前所為治療
    程序顯未能收戒斷毒癮之效，且考量施用毒品者之再犯率偏
    高，乃簡化其刑事處遇程序，而逕予追訴處罰，不再施以治
    療程序。參酌上開立法理由，修正毒品危害防制條例就施用
    毒品者，祇於「初犯」及「5年後再犯」二種情形，有其追
    訴條件之限制，即須於初犯經觀察、勒戒或強制戒治釋放後
    ，5年內均無施用毒品之行為，始能認其前所實施之觀察、
    勒戒或強制戒治已足遮斷毒癮，而得於5年後再犯時，再予
    適用初犯之規定，重行觀察、勒戒等程序。倘5年內已經再
    犯，被依法追訴處罰，縱其第3次（或第3次以上）施用毒品
    之時間在初犯釋放5年以後，即與「5年後再犯」之情形有別
    ，且因已於「5年內再犯」，顯見其再犯率甚高，原實施觀
    察、勒戒或強制戒治，已無法收其實效，而無5年戒斷期之
    存在，自無再經觀察、勒戒及強制戒治之必要，應由檢察官
    逕行起訴（最高法院95年度台非字第59號判決及95年第7次
    刑事庭會議決議）。經查，本件被告乙○○前因施用毒品案
    件，經送強制戒治後，於92年10月13日執行強制戒治完畢；
    再於96年間因施用毒品案件，經臺灣臺南地方法院檢察署檢
    察官為緩起訴處分確定，此有臺灣高等法院被告前案紀錄表
    在卷可稽。被告於強制戒治執行完畢5年內之96年間，已有
    再犯施用毒品之行，本件施用毒品之犯行，乃屬第3犯，縱
    其施用毒品之時間在初犯釋放5年以後，即與「5年後再犯」
    之情形有別，依前述說明，自應由檢察官逕為追訴。
三、被告乙○○所犯為死刑、無期徒刑或最輕本刑為3年以上有
    期徒刑以外之罪，其於準備程序中就被訴事實為有罪之陳述
    ，經法官告知簡式審判程序之旨，並聽取公訴人之意見後，
    爰依刑事訴訟法第273條之1第1項規定，裁定由受命法官獨
    任進行簡式審判程序；又本案之證據調查，依刑事訴訟法第
    273 條之2規定，不受同法第159條第1項、第161條之2、第
    161條之3、第163條之1及第164條至第170條規定之限制；並
    得依同法第310條之2準用第454條之規定，製作略式判決書
    ，併此敘明。
四、證據名稱：
(一)、被告乙○○於警詢、偵查及本院審理時之自白。
(二)、卷附台南縣警察局新營分局中山路派出所採集尿液名冊、編
    號對照表（檢體編號：098A164）、長榮大學98年11月2日確
    認報告各1紙。
(三)、扣案海洛因殘渣袋5個、注射針筒3支、塑膠吸管1支、橡皮
    管2條。
(四)、卷附搜索扣押筆錄、扣押物品目錄表及照片8張。
(五)、卷附台灣高等法院被告前案紀錄表1份。
四、論罪：查海洛因屬毒品危害防制條例第2條第2項第1款所列
    之第一級毒品，故核被告所為，係犯毒品危害防制條例第10
    條第1項之施用第一級毒品罪。其持有毒品之低度行為應為
    施用毒品之高度行為所吸收，不另論罪。又被告有事實欄所
    載之犯罪科刑及執行完畢之事實，有臺灣高等法院被告前案
    紀錄表在卷可稽，其於執行完畢後5年內故意再犯本件有期
    徒刑以上之罪，為累犯，應依刑法第47條第1項規定加重其
    刑。爰審酌被告屢經強制戒治及刑罰執行，猶未能深切體認
    毒品危害己身之鉅，及早謀求脫離毒害之道，反而於出監出
    所後伺機再犯，未見有何警惕及悔意，自有使其接受相當時
    期監禁處遇以教化性情之必要，惟於本院審理時坦承犯行，
    犯後態度良好，且施用毒品固戕害個人健康，然未侵害他人
    權益、犯罪手段平和等一切情狀，量處如主文所示之刑。扣
    案之海洛因殘渣袋5個、注射針筒3支、塑膠吸管1支、橡皮
    管2條，均係被告所有供其施用第一級毒品海洛因之物，業
    據被告供認在卷，均應依刑法第38條第1項第2款之規定宣告
    沒收。
五、依刑事訴訟法第299條第1項前段、第273條之1第1項、第310
    條之2、第454條第1項，毒品危害防制條例第10條第1項，刑
    法第11條前段、第47條第1項前段、第38條第1項第2款，判
    決如主文。
本案經檢察官甲○○到庭執行職務。
中    華    民    國    98    年    12    月    31    日
                        刑事第十庭  法  官   高如宜
以上正本證明與原本無異。
如不服本判決應於收受本判決後10日內向本院提出上訴書狀，並
應敘述具體理由。如未敘述上訴理由者，應於上訴期間屆滿後20
日內向本院補提理由書狀（均須按他造當事人之人數附繕本）「
切勿逕送上級法院」。
                                    書記官   陳姿利
中    華    民    國    99    年    1     月    4     日
附錄本件論罪科刑法條：
毒品危害防制條例第10條
施用第一級毒品者，處6月以上5年以下有期徒刑。
施用第二級毒品者，處3年以下有期徒刑。

司法院資訊處製作；財團法人民間司法改革基金會備份。
